臺灣臺北地方法院民事判決　　　　　　 95年度重訴字第687號
原　　　告　乙○○
訴訟代理人　秦玉坤律師
被　　　告　甲○○
上列當事人間請求拆屋還地等事件，本院於民國96年2月5日言
詞辯論終結，判決如下：
    主      文
被告應將坐落台北市○○區○○段1小段571之3、571之9地號土
地內，如附圖所示門牌號碼台北市○○區○○街85巷4弄3號建物
（即ABC所示共計23平方公尺）拆除，並將占有土地返還原告；
及應給付原告新台幣參拾參萬零參佰伍拾元，暨自民國95年5月
30日起至返還前開土地之日止，按月以新臺幣伍仟參佰貳拾玖元
計算之損害金。
訴訴訟費用由被告負擔。
本判決於原告以新台幣陸拾萬元供擔保後，得為假執行。
    事實及理由
一、原告主張：伊係坐落台北市○○區○○段1小段571之3、571
    之9地號土地（下稱系爭土地）之所有權人，被告未經伊同
    意且無正當權源，竟在系爭土地上搭建房屋（即門牌號碼台
    北市○○街85巷4弄3號，面積詳如附圖ABC所示，下稱系爭
    房屋），致伊無法使用系爭土地而受有相當租金之損害。爰
    依民法第767條及不當得利等規定，提起本訴等情。並於本
    院聲明：(一)被告應將系爭建物拆除，並將系爭土地返還原告
    ，暨應給付原告新台幣（下同）330,350元及自民國95年5月
    30日起至交還系爭土地之日止，按月以5,329元計算之損害
    金。(二)願供擔保請准宣告假執行。
二、被告則以：系爭土地原所有權人（即原告之父）楊慶豐同意
    伊使用系爭土地搭建房屋，並按月按坪數收取白米作為地租
    ，故伊並非無權占有等語，資為抗辯。並於本院聲明：原告
    之訴及假執行聲請均駁回。
三、查，原告係系爭土地所有權人，有卷附土地謄本謄本可參（
    見本院卷第260至262頁）；而被告所有系爭房屋占有系爭土
    地面積共計為23平方公尺乙節，業經本院至現場履勘屬實（
    見本院卷第243至244頁之勘驗筆錄），並有卷附台北市建成
    地政事務所土地複丈成果圖可憑（見本院卷第246頁），且
    為兩造所不爭執（見本院卷第289頁反面），堪信為真。
四、本件應審究者為(一)被告所有之系爭房屋，有無占有系爭土地
    之正當權源？(二)若無，則原告因無法使用系爭土地而受相當
    租金之損害額為若干？茲分別論述如下：
(一)、被告所有之系爭房屋，有無占有系爭土地之正當權源？
  1.被告抗辯：系爭土地係原所有權人（即原告之父）楊慶豐同
    意伊使用，且收取白米作為地租，並非無權占有云云，固據
    提出房屋讓渡契約書為證（見本院卷第71至76頁）。然查，
    系爭房屋讓渡契約書並無原告之父楊慶豐同意出租系爭土地
    之字樣，僅係被告為受讓系爭房屋之事實上處分權之證明文
    件而已。此外，被告亦無法提出楊慶豐有何同意出租或收租
    之相關證據資料，是被告抗辯：被告抗辯：系爭土地係原所
    有權人（即原告之父）楊慶豐同意伊使用，且收取白米作為
    地租，並非無權占有云云，即無可取。
  2.準此，系爭房屋既無占有系爭土地之正當權源，且被告係系
    爭房屋之事實上處分權人，則原告依民法第767條規定，訴
    請被告應將系爭房屋拆除並返還占有土地，於法有據，應予
    准許。
(二)、原告因無法使用系爭土地而受相當租金之損害額為若干？
  1.按依不當得利之法則請求返還不當得利，以無法律上之原因
    而受利益，致他人受有損害為其要件，故其得請求返還之範
    圍，應以對方所受之利益為度，非以請求人所受損害若干為
    準，無權占有他人土地，可能獲得相當於租金之利益為社會
    通常之觀念（最高法院61年台上字第1695號判例意旨參照）
    。承前所述，被告既無權占有系爭土地，則原告顯受有無法
    使用系爭土地而受有相當租金之損害甚明。
  2.查，系爭房屋占有土地面積為23平方公尺（詳如附圖所示AB
    C所示），位於東園街及民和街之間，鄰近捷運龍山寺站，
    生活機能便捷，交通便利等情形（見本院卷第268頁之電子
    地圖），故本院斟酌上情及依土地法第97條第1項規定，認
    原告所受損害以系爭土地申報地價總價年息5％為當。是以
    ，原告主張被告應給付其自90年5月30日至95年5月29日止之
    損害金計330,350元，並自95年5月30日起至返還系爭土地之
    日止，按月以5,329元計算之損害金（計算式詳如附表所示
    ，系爭土地申報地價見本院卷第260至262頁之土地登記謄本
    ），於法有據，應予准許。
五、從而，原告依民法第 767 條規定，訴請被告應將系爭房屋
    拆除並返還土地；並依同法第179條規定，訴請被告應給付
    其損害金330,350元，及自95年5月30日起至返還系爭土地日
    止，按月給付5,329元之損害金；均為有理由，應予准許。
六、原告陳明願供擔保以代釋明聲請宣告假執行，核無不合，爰
    酌定相當擔保金額，准予宣告假執行。
七、本件事證已臻明確，兩造其餘攻擊或防禦方法，經本院審酌
    後，認均與本件之結論無涉，茲不再一一論述，併予敘明。
八、據上論結，本件原告之訴為有理由，依民事訴訟法第78條、
    第390條第2項，判決如主文。
中　　華　　民　　國　　96　　年　　2 　　月　　16　　日
                  民事第一庭    法　官　楊絮雲
以上正本係照原本作成
如對本判決上訴，須於判決送達後20日內向本院提出上訴狀
中　　華　　民　　國　　96　　年　　2 　　月　　16　　日
                    　　　　　　書記官　高秋芬
